【裁判字號】    92,交上易,361
【裁判日期】    920918
【裁判案由】    過失傷害
【裁判全文】
臺灣高等法院刑事判決                          九十二年度交上易字第三六一號
    上  訴  人  台灣板橋地方法院檢察署檢察官
    上  訴  人
    即  被  告  乙○○
右上訴人因過失傷害案件，不服臺灣板橋地方法院九十二年度交易字第二八四號，中
華民國九十二年六月二十七日第一審判決（起訴案號：臺灣板橋地方法院檢察署九十
一年度偵字第一六三三０號），提起上訴，本院判決如左：
    主  文
原判決撤銷。
乙○○因過失傷害人，處拘役參拾日，如易科罰金，以參佰元折算壹日。
    事  實
一、乙○○於民國九十一年五月七日二十時四十五分許，駕駛車牌號碼為三Ｔ─六五
    二七號之自用小客車，沿台北縣中和市○○路往永和市方向行駛，行經中和市○
    ○路與民有路口，明知車輛行駛時，駕駛人應注意車前狀況並隨時採取必要之安
    全措施，且汽車在雙向四車道行駛時，不得任意跨越二條車道行駛，而依當時天
    候晴、夜間有照明、路面乾燥無缺陷等情形，並無不能注意之情事，竟疏於注意
    ，於通過上開路口時，貿然跨越二條車道行駛，適有丙○○駕駛車牌號碼ＵＦＢ
    ─七Ｏ八號輕型機車與乙○○同方向行駛於乙○○車前之外側車道，未依規定採
    取二段方式進行左轉，欲直接左轉中山路三段一一八號，而向左行駛至中山路與
    民有路路口中央附近停等，乙○○一時煞車不及，其所駕駛之自用小客車前車牌
    偏右部分之車前保險桿部分撞及丙○○駕駛之輕型機車後方車牌部分，丙○○隨
    即人車向左側倒地，因而受有第二腰椎爆裂性骨折併半脫位之傷害。乙○○肇事
    後，除打電話報警外，並於警員至現場處理時向警員報名肇事自首犯罪並接受裁
    判。
二、案經乙○○自首及由丙○○及其夫甲○○訴請台灣板橋地方法院檢察署檢察官偵
    查起訴。
    理  由
一、訊據被告乙○○固坦承有於上開時、地駕車與告訴人丙○○發生擦撞，且丙○○
    因而受傷等事實，惟矢口否認有何過失傷害犯行，辯稱：伊行駛在內側車道，並
    沒有跨線行駛，告訴人丙○○的車子原來是行進狀態，但馬上向左偏停下來，伊
    來不及煞車，伊並未跨線行駛，並沒有任何過失云云。
二、惟查右揭事實業經告訴人丙○○於警訊、偵查、原審審理及本院調查時中指述明
    確，並有道路交通事故調查報告表、臺北縣警察局中和分局道路交通事故補充資
    料表各一件及及現場照片十二幀附卷可稽，而告訴人丙○○車禍後受有第二腰椎
    爆裂性骨折併半脫位之傷害，亦有亞東紀念醫院出具之診斷證明書一紙在卷可佐
    。又本件擦撞係被告乙○○駕駛之自用小客車前車牌偏右部分之車前保險桿部分
    撞及丙○○駕駛之輕型機車後方車牌部分一節，業經被告乙○○於原審審理中供
    承無誤，並有自用小客車相片四幀、機車相片四幀在卷可佐（參見偵查卷第廿五
    頁至第廿八頁），再參以本件擦撞發生後，告訴人丙○○之機車所產生之刮地痕
    係位在二快車道分隔線之位置，有前開道路交通事故調查報告表上之事故現場圖
    可佐，若被告乙○○所稱其係行駛在內側車道內，則告訴人丙○○機車之刮地痕
    應產生在內側車道上，而不可能產生在二快車道之分隔線上。顯見被告乙○○駕
    駛之自用小客車與告訴人丙○○駕駛之輕型機車發生碰撞之時，被告乙○○之車
    輛確實行駛在二快車道分隔線之間。其辯稱並無跨線行駛云云，應非事實。
三、次查被告乙○○於原審審理時供稱：「我行駛時有看到她（丙○○）的車子，她
    本來是行進狀態，但馬上向左偏停下來，我來不及煞車... 」、「（你撞到多久
    之前看到告訴人丙○○的車子？）是撞及前一、二秒我才看到她的車子。在之前
    我沒看到。我撞到的時候，她車子是停止的狀態... 」等語（原審九十二年六月
    十七日審理筆錄），告訴人丙○○原來既係併行在被告乙○○車輛之右前側，被
    告乙○○卻在撞及發生之前一、二秒才看到告訴人丙○○駕駛之輕型機車，顯見
    被告乙○○並未注意車前狀況及兩車併行之間隔，且未隨時採取必要之安全措施
    。
四、按汽車行駛時，駕駛人應注意車前狀況及兩車併行之間隔，並隨時採取必要之安
    全措施，又汽車在雙向四車道行駛時，不得跨越兩條車道行駛，道路交通安全規
    則第九十四條第三項、第九十八條第一項第五款均有明文。本件被告駕車自應注
    意前開規定，而依當時天候晴、夜間有照明、路面乾燥無缺陷等情形，又無不能
    注意之情事，竟疏未注意，於通過上開路口時，貿然違規跨越兩條車道行駛，復
    疏未注意車前狀況，亦未採取必要之安全措施，以致肇事，造成告訴人丙○○受
    有前開傷害，其行為顯有過失。告訴人丙○○左轉彎時疏未依規定採取二段式左
    轉，亦有過失，況且本件交通事故經先後送請臺灣省臺北縣區車輛行車事故鑑定
    委員會鑑定，與臺灣省車輛行車事故覆議鑑定委員會覆議結果，亦均認「乙○○
    駕駛自小客車，未注意車前狀況，且跨線行駛，為肇事次因，告訴人丙○○左轉
    彎時疏未依規定採取二段式左轉，為肇事主因」，此有臺灣省臺北縣區車輛行車
    事故鑑定委員會九十一年十一月廿八日北鑑字第九一一四六七號鑑定意見書及臺
    灣省車輛行車事故覆議鑑定委員會九十二年二月六日府覆議字第九一三Ｏ一六號
    覆議函各一件在卷可按（見偵查卷第四十六頁、第四十九頁），足徵被告之駕車
    確有過失，雖告訴人丙○○左轉彎時疏未依規定採取二段式左轉，與有過失，惟
    被告之過失責任仍不能免除，被告前揭所辯各節，無非係畏罪卸責之詞，不足採
    信。又被告之過失行為與告訴人丙○○之傷害間，亦有相當因果關係甚明。又道
    路交通安全規則第九十九條第一項關於機車左轉彎時應採二段式左轉之規定係於
    九十年五月三十日修正該規則即已修正，有道路交通安全規則歷史法條節本附卷
    可稽。是本件車禍發生時即九十一年五月七日當時，告訴人丙○○駕駛機車左轉
    彎未遵守該規定，亦有疏失，證人即警員黃金良於本院調查時到庭作證時證稱本
    件車禍時上開規定尚未實施乙節，尚有誤解，併予敘明。
  綜上所述，本案事證已臻明確，被告犯行洵堪認定。
五、核被告乙○○所為，係犯刑法第二百八十四條第一項前段之過失傷害罪。被告乙
    ○○肇事後，除打電話報警外，並於警員至現場處理時向警員報明肇事自首犯罪
    並接受裁判，除經被告供明外，並有自首報告表一份附卷可按，被告之行為應構
    成自首，爰依刑法第六十二條前段之規定減輕其刑。
六、原審認被告證明確，予以論罪科刑，固非無見，惟查被告乙○○肇事後，除打電
    話報警外，並於警員至現場處理時向警員報明肇事自首犯罪並接受裁判，除經被
    告供明外，並有自首報告表一份附卷可按，被告之行為應構成自首，原判決未詳
    查認定並依刑法第六十二條前段之規定減輕其刑，自有未當，本件被告上訴否認
    犯罪，檢察官上訴認原審量刑過輕，上訴固無理由，惟因原判決既有可議，自應
    由本院撤銷改判。爰審酌被告乙○○之素行尚佳，有本院被告全國前案紀錄表一
    件在卷可考，及本件事故係告訴人丙○○未依規定採取二段式左轉為肇事主因，
    被告乙○○之過失程度較輕、告訴人丙○○所受之傷害、所生之危害、於肇事後
    尚未與被害人達成民事上賠償之和解，及犯罪後未能坦承犯行之態度等一切情狀
    ，量處如主文第二項所示之刑，並諭知易科罰金之折算標準，以示懲儆。
據上論斷，應依刑事訴訟法第三百六十九條第一項前段、第三百六十四條、第二百九
十九條第一項前段，刑法第二百八十四條第一項前段、第六十二條前段、第四十一條
第一項前段，罰金罰鍰提高標準條例第一條前段、第二條，判決如主文。
本案經檢察官洪泰文到庭執行職務。
中      華      民      國    九十二    年      九      月     十八     日
                              臺灣高等法院交通法庭
                                  審判長法  官  陳  正  雄
                                        法  官  劉  壽  嵩
                                        法  官  許  錦  印
右正本證明與原本無異。
不得上訴。
                                        書記官  楊  妙  恩
中      華      民      國    九十二    年      九      月    二十三    日
附錄本案論罪科刑法條全文：
刑法第二百八十四條
因過失傷害人者，處六月以下有期徒刑、拘役或五百元以下罰金。致重傷者，處一年
以下有期徒刑、拘役或五百元下罰金。
從事業務之人，因業務上之過失傷害人者，處一年以下有期徒刑、拘役或一千元以下
罰金。致重傷者，處三年以下有期徒刑、拘役或二千元以下罰金。


司法院資訊處製作；財團法人民間司法改革基金會備份。
